【裁判字號】    94,訴,3279
【裁判日期】    950116
【裁判案由】    毒品危害防制條例
【裁判全文】
臺灣高雄地方法院刑事判決              94年度訴字第3279號
公  訴  人  臺灣高雄地方法院檢察署檢察官
被      告  甲○○
                    （現於台灣高雄第二監獄執行他案中）
上列被告因毒品危害防制條例案件，經檢察官提起公訴（94年度
毒偵字第6203號、第6406號、6309）暨移送併案審理（94年度毒
偵字第7815號、第7853號），被告於準備程序就被訴事實為有罪
之陳述，本院聽取當事人之意見後，合議庭裁定改以簡式審判程
序審理，本院判決如下：
    主  文
甲○○連續施用第一級毒品，累犯，處有期徒刑壹年捌月，扣案
第一級毒品海洛因貳拾肆包（淨重合計貳拾肆點陸壹公克，沾有
海洛因成分之包裝袋重合計壹拾點肆陸公克）及殘留海洛因成分
之注射針筒壹支、止血帶壹條、塑膠鏟子壹支、吸管（外觀吸管
勺、白色）壹支均沒收銷燬之；扣案空夾鏈袋參包、注射針筒貳
支及吸管（外觀吸管勺、紅色）壹支沒收之；連續施用第二級毒
品，累犯，處有期徒刑陸月，扣案殘留甲基安非他命成分之吸食
器壹組。應執行有期徒刑貳年，扣案第一級毒品海洛因貳拾肆包
（淨重合計貳拾肆點陸壹公克，沾有海洛因成分之包裝袋重合計
壹拾點肆陸公克）及殘留海洛因成分之注射針筒壹支、止血帶壹
條、塑膠鏟子壹支、吸管（外觀吸管勺、白色）壹支及殘留甲基
安非他命成分之吸食器壹組均沒收銷燬之；扣案空夾鏈袋參包、
注射針筒貳支及吸管（外觀吸管勺、紅色）壹支沒收之。
    事  實
一、甲○○前因竊盜、贓物及毒品危害防制條例等案件，經臺灣
    南投地方法院分別判處有期徒刑2 年、2 月、7 月、3 月確
    定，應執行有期徒刑2 年9 月，於民國92年11月5 日縮刑期
    滿執行完畢。
二、甲○○於88年間因施用毒品案件，經台灣台中地方法院以88
    年度毒聲字第1399號裁定送觀察勒戒後，認無繼續施用毒品
    之傾向，於88年4 月7 日執行完畢後出所，經台灣台中地方
    法院檢察署檢察官於88年4 月6 日以88年度偵字第4298號不
    起訴處分確定。復於89年間又因施用毒品案件，經台灣南投
    地方法院以89年度毒聲字第690 號裁定送觀察勒戒後，認無
    繼續施用毒品之傾向，於89年5 月9 日執行完畢後出所，經
    台灣南投地方法院檢察署檢察官於89年5 月22日以89年度毒
    偵字第896 號不起訴處分確定。又於同年間因施用毒品案件
    ，經台灣南投地方法院以89年度毒聲字第1678號裁定令入戒
    治處所施以強制戒治1 年，於90年8 月24日裁定停止戒治，
    並於90年11月15日因戒治期滿而執行完畢。詎其明知海洛因
    及甲基安非他命業經公告列為毒品危害防制條例第2 條第2
    項第1 款、第2 款之第一、二級毒品，均不得非法持有、施
    用，竟猶不知戒絕悔改，仍基於施用第一級毒品海洛因之概
    括犯意，自94年4 月29日上午某時起至同年8 月30日下午5
    時止（均不含警力拘束期間），在高雄市○○區○○路20
    號住處、高雄市○鎮區○○路段等處，以每小時2 次之頻率
    ，將第一級毒品海洛因粉末混合水以針筒注射身體之方式，
    連續施用第一級毒品海洛因多次。另於94年8 月31日下午4
    時30分許，因毒癮發作，在高雄市政府警察局鹽埕分局第三
    組辦公室內，為圖施用海洛因毒品，竟意圖為自己不法所有
    ，以徒手打開辦公室抽屜之方式，將高雄市政府警察局鹽埕
    分局第三組偵查員李漢鵬所保管黃啟華涉嫌違反毒品危害防
    制條例之證物海洛因一包及注射針筒2 支，撕毀證物外包裝
    紙袋而竊取之，復將海洛因摻礦泉水後，以注射針筒施打人
    體殆盡。嗣分別於（一）94年4 月29日上午9 時許，為警在
    高雄市○○區○○路500 號桂妃汽車旅館207 室查獲採尿送
    驗查悉上情；（二）94年6 月10日上午12時40分許，為警在
    高雄市○○區○○路與中安路口，因行跡可疑為警盤查而查
    獲；（三）94年7 月7 日下午4 時10分許，為警在高雄市前
    鎮區鎮川六巷133 號查獲，並扣得第一級毒品海洛因14包（
    淨重合計2.74公克，沾有海洛因成分之包裝袋重合計4.23公
    克）及殘留海洛因成分之注射針筒1 支、止血帶1 條、塑膠
    鏟子1 支；（四）94年8 月30日下午8 時50分許，為警在高
    雄市○○區○○路與港興路口查獲，並扣得甲○○所持有第
    一級毒品海洛因10包（淨重合計21.87 公克，沾有海洛因成
    分之包裝袋重合計6.23公克）、殘留海洛因成分之吸管1 支
    及甲○○所有預備供施用海洛因所用之空夾鏈袋3 包、注射
    針筒2 支及吸管1 支；（五）94年8 月31日下午5 時許，在
    高雄市政府警察局鹽埕分局第3 組辦公室內，因發現遭撕毀
    之證物袋而查悉上情。復另行起意，基於施用第二級毒品甲
    基安非他命之概括犯意，自94年4 月29日上午某時起至同年
    8 月30日下午4 時至5 時止，以每日施用2 次頻率，在高雄
    市○○區○○路20號住處等處，將甲基安非他命晶體置於吸
    食器燒烤使之霧化吸食氣體之方式，施用第二級毒品甲基安
    非他命多次。嗣分別於（一）94年4 月29日上午9 時許，為
    警在高雄市○○區○○路500 號桂妃汽車旅館207 室查獲採
    尿送驗查悉上情；（二）94年6 月10日上午12時40分許，為
    警在高雄市○○區○○路與中安路口，因行跡可疑為警盤查
    而查獲；（三）94年7 月7 日下午4 時10分許，為警在高雄
    市前鎮區鎮川六巷133 號查獲；（四）94年8 月30日下午8
    時50分許，為警在高雄市○○區○○路與港興路口查獲，並
    扣得殘留甲基安非他命成分之吸食器1 組。
三、案經高雄市政府警察局小港分局、高雄市政府警察局苓雅分
    局及高雄市政府警察局前鎮分局移送臺灣高雄地方法院檢察
    署檢察官偵查起訴暨移送併辦。
    理  由
壹、程序部分：
一、本件被告所犯係死刑、無期徒刑、最輕本刑為3 年以上有期
    徒刑以外之罪，其於準備程序中就被訴事實為有罪之陳述，
    經法官告知簡式審判程序之旨，並聽取公訴人、被告之意見
    後，本院認為適宜獨任進行簡式審判程序，故本件適用簡式
    審判程序審理，合先敘明。
貳、實體部分：
一、上揭犯罪事實業據被告甲○○於本院審理中坦承不諱（參見
    本院審理卷第93頁），被告於94年4 月29日、同年6 月10日
    下午2 時10分許、同年7 月7 日下午7 時30分許，同年8 月
    30日為警採取之尿液經送檢驗結果，均呈嗎啡及甲基安非他
    命陽性反應，分別有高雄市立凱旋醫院94年5 月9 日轉碼編
    號00000000號濫用藥物尿液檢驗報告（參見本院審理卷第
    75頁）、高雄市立凱旋醫院94年6 月27日轉碼編號00000000
    號濫用藥物尿液檢驗報告（參見高雄市政府警察局苓雅分局
    高市警苓分三字第0940015450號警卷第7 頁）、高雄市立凱
    旋醫院94年7 月19日轉碼編號00000000號濫用藥物尿液檢驗
    報告（參見本院審理卷第39頁）、高雄市立凱旋醫院94年9
    月12日轉碼編號Ａ00000000號濫用藥物尿液檢驗報告（參見
    94年毒偵字第7815號偵查卷第36頁）各1 份在卷可憑。另有
    扣案疑似海洛因粉末24包經送驗結果，確屬於第一級毒品海
    洛因成分（淨重合計24.61 公克，沾有海洛因成分之包裝袋
    重合計10.46 公克），此有法務部調查局94年10月7 日編號
    調科壹字第220021104 號（參見本院審理卷第43頁）、編號
    調科壹字第220021802 號（參見本院審理卷第72頁）鑑定通
    知書各1 紙附卷可參。此外，扣案之注射針筒1 支、止血帶
    1 條、塑膠鏟子1 支、吸管（外觀吸管勺、白色）1 支，經
    本院送請高雄醫學大學附設中和紀念醫院檢驗結果，亦有殘
    留第一級毒品海洛因成分陽性反應，此亦有該院94年10月18
    日編號9410─441 號、442 號、443 號及94年11月8 日編號
    9411─99號檢驗報告1 紙附卷可參（參見本院審理卷第32頁
    至第34頁、第66頁），另扣案之吸食器1 組，經本院送請高
    雄醫學大學附設中和紀念醫院檢驗結果，亦有殘留第二級毒
    品甲基安非他命成分陽性反應，此亦有該院94年11月8 日編
    號9411─98號檢驗報告1 紙附卷可參（參見本院審理卷第65
    頁），復有被告所有預備供吸食海洛因所用之空夾鏈袋3 包
    、注射針筒2 支及吸管（外觀吸管勺、紅色）1 支（經本院
    送驗無毒品反應）扣案可憑，被告上開自白與事實相符，堪
    信為真實。
二、再查，被告於88年間因施用毒品案件，經台灣台中地方法院
    以88年度毒聲字第1399號裁定送觀察勒戒後，認無繼續施用
    毒品之傾向，於88年4 月7 日執行完畢後出所，經台灣台中
    地方法院檢察署檢察官於88年4 月6 日以88年度偵字第4298
    號不起訴處分確定。復於89年間又因施用毒品案件，經台灣
    南投地方法院以89年度毒聲字第690 號裁定送觀察勒戒後，
    認無繼續施用毒品之傾向，於89年5 月9 日執行完畢後出所
    ，經台灣南投地方法院檢察署檢察官於89年5 月22日以89年
    度毒偵字第896 號不起訴處分確定。又於同年間因施用毒品
    案件，經台灣南投地方法院以89年度毒聲字第1678號裁定令
    入戒治處所施以強制戒治1 年，於90年8 月24日裁定停止戒
    治，並於90年11月15日因戒治期滿而執行完畢等事實，有本
    院被告院內索引卡紀錄表、臺灣高等法院被告全國前案紀錄
    表、臺灣高雄地方法院檢察署刑案資料查註紀錄表各1 份在
    卷可稽，被告於強制戒治執行完畢後5 年內再犯施用第一、
    二級毒品犯行，事證明確，應依法予以論罪科刑。
三、核被告所為，係犯該條例第10條第1 項、第2 項之施用第一
    、二級毒品罪及同法第138 條毀損公務員職務上所掌管之物
    品罪及同法第320 條第1 項普通竊盜罪（違禁物亦得為竊盜
    罪之標的物，參見司法院院字第2348號解釋、最高法院25年
    決議）被告先後施用第一、二級毒品之行為，時間緊接，犯
    罪構成要件相同，顯係基於概括犯意反覆為之，為連續犯，
    均應依刑法第56條之規定以一罪論，並加重其刑。其多次持
    有海洛因、甲基安非他命後進而施用，其持有行為應被其施
    用之行為所吸收，不另論罪。被告所犯上開毀損公務員職務
    上所掌管之物品罪、普通竊盜罪及施用第一級毒品罪間有方
    法與目的之牽連犯關係，應從一重論以施用第一級毒品罪。
    公訴意旨雖未就被告於94年7 月7 日下午2 時後，另有施用
    第一、二級毒品海洛因及甲基安非他命之犯行，惟此部分與
    起訴部分有連續犯關係，屬裁判上一罪，已如前述，依刑事
    訴訟法第267 條規定，自為起訴效力所及，且經檢察官聲請
    併案審理，本院自得一併加以審酌，附此敘明。另就被告另
    犯竊盜罪及毀損公務員職務上所掌管之物品罪，雖未起訴惟
    此部分與施用第一級毒品罪部分有牽連犯之裁判上一罪關係
    ，已如前述，依刑事訴訟法第267 條規定，自為起訴效力所
    及，且經檢察官聲請併案審理，本院自得一併加以審酌，併
    此敘明。至於公訴人僅認定被告於94年4 月29日下午2 時許
    回溯24小時內之某時起至94年7 月7 月下午7 時30分許回溯
    24小時內之某時止，僅施用3 次第二級毒品犯行，惟此部分
    與被告自白部分不符，上開論罪科刑部分與起訴部分有連續
    犯關係，屬裁判上一罪，依刑事訴訟法第267 條規定，自為
    起訴效力所及，本院自得一併審酌。再者被告所犯施用第一
    級毒品及施用第二級毒品罪二罪之間，犯意各別，行為互殊
    ，應予分論併罰。末查，被告前因竊盜、贓物及毒品危害防
    制條例等案件，經臺灣南投地方法院分別判處有期徒刑2 年
    、2 月、7 月、3 月確定，應執行有期徒刑2 年9 月，於民
    國92年11月5 日縮刑期滿執行完畢，有臺灣高等法院被告全
    國前案紀錄表及臺灣高雄地方法院檢察署刑案資料查註紀錄
    表各1 份在卷可稽，其於刑之執行完畢，5 年以內再犯本件
    有期徒刑以上之罪，為累犯，依刑法第47條規定就施用第一
    、二級毒品罪遞加重其刑。
四、爰審酌被告前因施用毒品案件，經強制戒治後，竟再繼續施
    用毒品，顯見意志不堅，惟其犯罪係戕害自身及犯後態度等
    一切情狀，分別量處如主文所示之刑，並定其應執行刑，以
    資懲儆。扣案之疑似海洛因粉末24包經送驗結果，確屬於第
    一級毒品海洛因成分（淨重合計24.61 公克，沾有海洛因成
    分之包裝袋重合計10.46 公克，該包裝袋因無法與海洛因析
    離，應將整體視同毒品），有上開法務部調查局鑑定通知書
    2 紙附卷可憑，應依毒品危害防制條例第18條第1 項前段之
    規定，宣告沒收併銷燬之。此外，扣案之注射針筒1 支、止
    血帶1 條、塑膠鏟子1 支、吸管（外觀吸管勺、白色）1 支
    ，經本院送請高雄醫學大學附設中和紀念醫院檢驗結果，亦
    有殘留第一級毒品海洛因成分陽性反應；扣案之吸食器1 組
    ，經本院送請高雄醫學大學附設中和紀念醫院檢驗結果，亦
    有殘留第二級毒品甲基安非他命成分陽性反應，此亦有該院
    檢驗報告5 紙附卷可參，因上開物品分別無法與海洛因、甲
    基安非他命析離，應將整體視同毒品，應依毒品危害防制條
    例第18條第1 項前段之規定，宣告沒收併銷燬之。至於扣案
    之空夾鏈袋3 包、注射針筒2 支及吸管（外觀吸管勺、紅色
    ）1 支，雖送驗無毒品反應，惟上開物品為被告所有預備供
    吸食海洛因所用，業據被告於本院審理時供承在卷（參見本
    院審理卷第91頁），爰依刑法第38條第1 項第2 款規定沒收
    之。至於其他扣案之物品如電子秤，雖經本院送驗有毒品反
    應，但公訴人並未認定該物品與本案吸食毒品有關，且未經
    公訴人聲請沒收，本院自不得依職權沒收之，附此敘明。
五、末按「刑事訴訟法第302 條第1 款規定，案件曾經判決確定
    者，應為免訴之判決，係以同一案件已經法院為實體上之確
    定判決，該被告應否受刑事制裁，既因前次實體判決而確定
    ，不能更為其他有罪或無罪之實體上裁判。此項原則，關於
    實質上一罪或裁判上一罪，其一部事實已經判決確定者，對
    於構成一罪之其他部分，固亦均應適用，但此種情形係因審
    判不可分之關係，在審理事實之法院，就全部犯罪事實，依
    刑事訴訟法第267 條規定，本應予以審判，故其確定判決之
    既判力亦自應及於全部之犯罪事實，惟若在最後審理事實法
    院宣示判決後始行發生之事實，既非該法院所得審判，即為
    該案判決之既判力所不能及，是既判力對於時間效力之範圍
    應以最後審理事實法院之宣示判決日為判斷之標準（最高法
    院32年上字第2578號判例參照），被告另於93年5 月起至94
    年1 月17日另因施用第一級毒品罪，經台灣高等法院高雄分
    院於94年4 月26日以94年度上訴字第381 號判處有期徒刑1
    年2 月，依上開判例意旨，前案之既判力時點應至94年4 月
    26日，本案所認定之犯罪時點自非該既判力所及。另被告前
    於93年11月9 日下午6 時許起至94年5 月13日上午6 時許止
    ，另因竊取他人之自小貨車及線材碳鋼、鋁片，經本院於94
    年10月20日以94年度簡上字第361 號判處有期徒刑2 年4 月
    確定，惟依前案被告所竊取之物品與本案不同，且本案犯罪
    之目的係為吸食毒品，與前案係為代步或轉賣換取現金亦非
    相同。按連續犯以主觀方面基於概括之犯意，客觀方面有各
    個獨立成罪之數行為為必要條件，如先後數行為並非發動於
    概括之犯意，或以數個動作多方侵害促成二個行為之結果者
    ，均非所謂連續犯（最高法院31年上字第859 號判例意旨參
    照），次按連續犯之所謂出於概括犯意，必須其多次犯罪行
    為自始均在一個預定犯罪計劃以內，出於主觀上始終同一犯
    意之進行，若中途另有新犯意發生，縱所犯為同一罪名，究
    非連續其初發的意思，即不能成立連續犯（最高法院70年臺
    上字第6296號著有判例可資參照，本案被告係被警方逮捕後
    見警方辦公室無人看管，因而臨時起意而竊取毒品及針筒施
    打，滿足毒癮，被告顯係臨時起意所為，難認被告本案之竊
    盜犯行與前案竊取他人財物於主觀上係基於概括之犯意所為
    。故前案部分應與本案論罪科刑部分之間，應無連續犯之裁
    判上一罪關係，自非前案既判力所及，併此敘明。
據上論斷，應依刑事訴訟法第273條之1第1項、第299條第1項前
段，毒品危害防制條例第10條第1 項、第2 項、第18條第1 項前
段，刑法第11條前段、第138 條、第320 條第1 項、第56條、第
55條、第47條、第38條第1 項第2 款、第51條第5 款、第9 款，
判決如主文。
本案經檢察官黃雯麗到庭執行職務
中      華      民    國      95   年   1  月    16   日
                       鳳山刑事第二庭   法  官  廖建瑜
以上正本證明與原本無異。
如不服本判決，應於收受送達後10日內向本院提出上訴書狀。
中    華    民    國    95    年    1     月    16    日
                                        書記官  張家榮
毒品危害防制條例第10條
施用第一級毒品者，處 6 月以上 5 年以下有期徒刑。
施用第二級毒品者，處 3 年以下有期徒刑。


司法院資訊處製作；財團法人民間司法改革基金會備份。
